【裁判字號】    99,訴,2417
【裁判日期】    991231
【裁判案由】    侵權行為損害賠償
【裁判全文】
臺灣板橋地方法院民事判決              99年度訴字第2417號
原      告  航創科技股份有限公司
法定代理人  陳培堂
訴訟代理人  廖湖中律師
            陳逢春
被      告  江美君
上列當事人間請求侵權行為損害賠償事件，經本院刑事庭移送前
來（附民案號：99年度簡附民字第185 號，刑事案號：99年度簡
字第4038號），本院於民國98年12月24日言詞辯論終結，判決如
下：
    主  文
被告應給付原告新臺幣壹佰柒拾陸萬捌仟捌佰伍拾元，及自民國
九十九年六月二十五日起至清償日止，按年息百分之五計算之利
息。
原告其餘之訴駁回。
訴訟費用由被告負擔五分之二；餘由原告負擔。
本判決於原告以新臺幣伍拾玖萬元為被告供擔保後，得假執行。
但被告如以新臺幣壹佰柒拾陸萬捌仟捌佰伍拾元預供擔保，得免
為假執行。
原告其餘假執行之聲請駁回。
    事實及理由
壹、程序方面：
    按原告於判決確定前，得撤回訴之全部或一部；訴經撤回者
    ，視同未起訴，民事訴訟法第262條第1項前段、第263條第1
    項前段分別定有明文。經查，原告起訴主張被告張文昌應賠
    償新臺幣（下同）5,244,650 元之請求，於民國99年12月24
    日本院言詞辯論期日之始，被告尚未為答辯聲明陳述前，即
    撤回上開請求，本件原告撤回訴之一部，合於民事訴訟法第
    262條第1項之規定，該部分自無庸裁判。
貳、實體方面：
一、原告起訴主張：
  (一)被告江美君與訴外人張文昌原為夫妻關係，被告原為全能通
    科技股份有限公司（下稱全能通公司）負責人，張文昌為總
    經理，彼等明知全能通公司於97年7 月間公司營運不善已無
    支付能力，卻仍隱瞞原告，自97年7月15日起至98年1月8 日
    止，為自己或全能通公司不法之所有，陸續向原告進貨購買
    車載衛星導航系統產品，共計5,244,650 元，並簽發支票數
    紙以支付上揭貨款，致原告陷於錯誤，陸續交付上揭車載衛
    星導航系統產品，至支票跳票後，原告始知受騙，為此，原
    告爰依民法第184條第1項規定及侵權行為法律關係，請求被
    告賠償。
  (二)併聲明求為判決：
  1.被告應給付原告5,244,650 元及自98年1月9日起至清償日止
    ，按年息百分之5 計算之利息。
  2.訴訟費用由被告負擔。
  3.原告願供擔保請准宣告假執行。
二、被告則以：
    524 多萬元之出貨金額沒有錯，然被告事後有陸續還一些貨
    予原告，且被告現在已不是公司負責人；訴外人張文昌有開
    1張本票予原告，所以被告積欠之貨款金額應該不是524多萬
    元，而實際金額被告沒有計算等語置辯，並答辯聲明：原告
    之訴及假執行之聲請均駁回；訴訟費用由原告負擔；如受不
    利判決，願供擔保請准宣告免為假執行。
三、法院之判斷：
  (一)本件原告主張其遭被告詐欺受有貨款5,244,650 元之損失，
    並據提出本院99年1月26日板院輔98司執公字第99914號債權
    憑證為證，惟為被告所否認，並以上開情詞抗辯。經查，本
    院刑事庭以99年度簡字第4038號刑事簡易判決所認定被告詐
    欺取財部分，應為全能通公司開立之支票自97年12月5 日起
    ，即因存款不足而陸續跳票，合計金額為1,768,850 元，有
    上開刑事簡易判決乙份在卷可稽（見本院卷第5頁至第7頁）
    ，並經本院依職權調閱上開刑事案件卷宗查核無訛。本院審
    酌上開刑事判決之認定內容，係經實質調查，又無不符經驗
    法則、論理法則之處，自足供為本件判斷之依據，而原告所
    提上開證物，亦無足影響本院刑事庭所認定之結果，是此部
    分原告之主張與上開認定不符之部分，即無足採；亦即原告
    所主張被告對其詐欺之貨款金額，應以1,768,850 元為準。
  (二)按因故意或過失，不法侵害他人之權利者，負損害賠償責任
    ，民法第184條第1項前段定有明文。本件被告既有以詐欺之
    不法侵害行為取得原告交付之貨品，致原告受有1,768,850
    元之貨款損失，自屬已侵害原告此部分之財產權，且原告受
    損結果與被告之不法侵害行為間，衡諸經驗法則，其間有相
    當因果關係，亦足認定，揆諸上揭法律規定，原告請求被告
    負損害賠償責任，洵屬有據。
  (三)再按負損害賠償責任者，除法律另有規定或契約另有訂定外
    ，應回復他方損害發生前之原狀；損害賠償，除法律另有規
    定或契約另有訂定外，應以填補債權人所受損害及所失利益
    為限，民法第213條第1項、第216條第1項亦有明文。本件被
    告既應對原告負損害賠償責任，則原告進而請求被告應予回
    復原狀，即給付前述詐得之貨款予原告，以填補原告所受損
    害，依上揭法律規定，亦係有據。惟被告向原告詐得之貨款
    經認定為1,768,850 元，前已述及，則原告回復原狀之請求
    中，逾此金額之部分，即不可採。
  (四)又原告雖請求自最後1 筆出貨日即98年1月9日起按年息百分
    之5 計算遲延利息，惟依民法第229條第2項規定，給付無確
    定期限者，債務人於債權人請求給付時，經其催告而未為給
    付，自受催告時起，負遲延責任。其經債權人起訴而送達訴
    狀，或依督促程序送達支付命令，或為其他相類之行為者，
    與催告有同一效力。本件被告對原告應為之給付並無確定期
    限，依前開規定，自應以原告起訴而送達訴狀繕本予被告之
    翌日即99年6月25日（見本院99年度簡附民第185號卷第5 頁
    ）起至清償日止，按年息百分之5 計算之利息，為有理由，
    應予准許。逾上開範圍之請求，則不應准許。
四、從而，原告依民法第184條第1項規定及侵權行為法律關係，
    請求被告給付1,768,850元及自99年6月25日起至清償日止，
    按年息百分之5 計算之利息，為有理由，應予准許。至原告
    逾此範圍之請求，則為無理由，應予駁回。
五、兩造陳明願供擔保，聲請宣告假執行或免為假執行，經核原
    告勝訴部分，合於法律規定，爰分別酌定相當之擔保金額宣
    告之；原告其餘假執行之聲請，因訴之駁回而失所依據，不
    予准許。
六、本件事證已臻明確，兩造所為之其他主張、陳述並所提之證
    據，經本院審酌後，均認與本件之結論無礙，不再一一論述
    ，併予敘明。
七、結論：原告之訴為一部有理由，一部無理由，依民事訴訟法
    第79條、第390條第2項、第392條，判決如主文。
中    華    民    國    99    年    12    月    31    日
                  民事第一庭    法  官  黎文德
以上正本係照原本作成
如對本判決上訴，須於判決送達後20日內向本院提出上訴狀
中    華    民    國    99    年    12    月    31    日
                                書記官  呂炯坤

司法院資訊處製作；財團法人民間司法改革基金會備份。
